【裁判字號】    95,訴,1135
【裁判日期】    951025
【裁判案由】    返還房屋等
【裁判全文】
臺灣高雄地方法院民事判決              95年度訴字第1135號
原      告  甲○○
訴訟代理人  乙○○
被      告  丁○○
訴訟代理人  丙○○
當事人間請求交還土地事件，本院於民國95年10月18日言詞辯論
終結，判決如下：
    主      文
被告應將坐落高雄縣仁武鄉○○○段第九十之三地號土地上如附
圖所示Ａ部分，面積一二一平方公尺之地上物拆除，並將土地騰
空返還原告。
訴訟費用由被告負擔。
本判決得假執行。
    事實及理由
一、原告主張：坐落高雄縣仁武鄉○○○段第90-3地號土地（下
    稱系爭土地）為原告於本院93年度執字第45611號強制執行
    事件中拍定取得，被告未經同意擅自在系爭土地如附圖所示
    Ａ部分搭建未辦保存登記之房屋（下稱系爭建物），並無合
    法正當之權源，爰依民法第767條規定，請求被告拆除系爭
    建物，並將如附圖所示Ａ部分之土地返還予原告。聲明求為
    判決：(一)被告應將系爭土地上如附圖所示Ａ部分面積121平
    方公尺之地上物拆除，並將土地騰空返還原告。(二)訴訟費用
    由被告負擔。(三)原告願供擔保請准宣告假執行。
二、被告則以：系爭房屋於日據時代即興建，民國66年、67年間
    因颱風損壞而重建，土地之前手為台鳳公司所有，伊重建時
    不知有占用原告之土地等語，資為抗辯。並聲明求為判決：
    (一)原告之訴及假執行之聲請均駁回。(二)訴訟費用由原告負擔
      。
三、原告主張系爭土地為其所有，被告未經其同意，在系爭土地
    如附圖所示Ａ部分面積121平方公尺上搭建系爭建物使用等
    情，為被告所不爭執，並有土地登記謄本在卷可按，且經本
    院會同地政人員至現場勘驗屬實，製有勘驗筆錄及複丈成果
    圖附卷可稽，自堪信為真實。被告雖以前揭情詞置辯，惟查
    ：系爭建物坐落之土地，除附圖所示A部分占用之土地  (即
    高雄縣仁武鄉○○○段第90-3地號) 為原告所有外，其餘如
    附圖B、C、D部分占用之同地段90-2地號土地，及附圖E部分
    占用之同地段324地號土地，亦均非被告所有，有土地登記
    謄本在卷可參。足證被告系爭建物完全坐落於他人土地之上
    ，自不可能有被告所抗辯，係因不慎越界建築而占用原告土
    地之情形。況附圖所示A部分建物之面積達121平方公尺，占
    整棟建物面積2/3以上，顯見被告已明知土地係他人所有而
    仍占用。是被告擅自建築房屋於原告土地之上，其並無合法
    正當權源一情，至為灼然。
四、按所有人對於無權占有或侵奪其所有物者，得請求返還之。
    對於妨害其所有權者，得請求除去之。民法第767 條定有明
    文。被告無權占有原告所有系爭土地如附圖所示Ａ部分面積
    121平方公尺土地，擅自在其上搭建系爭建物，從而，原告
    依民法第767條規定，請求被告將系爭土地如附圖所示Ａ部
    分面積121平方公尺部分之系爭建物拆除，並騰空返還土地
    ，洵屬有據，應予准許。
五、本件系爭土地之公告現值為每平方公尺3,000元，以此計算
    判決所命給付之價額為363,000元 (3000×121＝363000) ，
    未逾50萬元，爰依民事訴訟法第389條第1項第5款規定，依
    職權宣告假執行。原告雖聲明就其勝訴部分願供擔保請准宣
    告假執行等語，惟原告得請求之價額既未逾50萬元，則其此
    部分之聲明，即無庸參酌。
六、結論：原告之訴為有理由，依民事訴訟法第78條、第389 條
    第1項第5款，判決如主文。
中    華    民    國    95    年    10    月    25    日
                  民事鳳山分庭  法  官  高英賓
正本係照原本作成。
如不服本判決，應於送達後20日內，向本院提出上訴狀並表明上
訴理由，如於本判決宣示後送達前提起上訴者，應於判決送達後
10日內補提上訴理由書（須附繕本）。
中    華    民    國    95    年    10    月    25    日
                                書記官  李崑良


司法院資訊處製作；財團法人民間司法改革基金會備份。
